【裁判字號】    97,上訴,746
【裁判日期】    970520
【裁判案由】    毒品危害防制條例
【裁判全文】
臺灣高等法院臺中分院刑事判決         97年度上訴字第746號
上  訴  人
即  被  告  甲○○
                    國民
選任辯護人  賴俊宏律師
上列上訴人因毒品危害防制條例案件，不服臺灣臺中地方法院96
年度訴字第4831號中華民國97年2月27日第一審判決（起訴案號
：臺灣臺中地方法院檢察署96年度偵字第25918號），提起上訴
，本院判決如下：
    主  文
原判決撤銷。
甲○○販賣第三級毒品，處有期徒刑伍年貳月，扣案如附表(一)編
號之第三級毒品K他命、編號之行動電話（含0000000000號S
IM卡）均沒收，未扣案之販賣毒品所得新臺幣柒佰元沒收，如全
部或一部不能沒收時，以其財產抵償之；又販賣第三級毒品，處
有期徒刑伍年貳月，扣案如附表(一)編號之第三級毒品K他命、
編號之行動電話（含0000000000號SIM卡）均沒收，未扣案之
販賣毒品所得新臺幣柒佰元沒收，如全部或一部不能沒收時，以
其財產抵償之；又販賣第三級毒品，處有期徒刑伍年貳月，扣案
如附表(一)編號之第三級毒品K他命、編號之行動電話（含000
0000000號SIM卡）均沒收，未扣案之販賣毒品所得新臺幣柒佰元
沒收，如全部或一部不能沒收時，以其財產抵償之。應執行有期
徒刑陸年，扣案如附表(一)編號之第三級毒品K他命、編號之
行動電話（含0000000000號SIM卡）均沒收，未扣案之販賣毒品
所得新臺幣貳仟壹佰元沒收，如全部或一部不能沒收時，以其財
產抵償之。
    犯罪事實
一、甲○○明知K他命係毒品危害防制條例第2條第2項第3款所規
    定之第三級毒品，不得非法販賣，竟於民國96年8月29日、
    同年9月中旬某日及同年10月9日（起訴書誤載為10月10 日
    ）之晚間8、9時許，在臺中市○○路全球影城附近，分別以
    新臺幣（下同）700元之價格，販賣第三級毒品K他命1包（
    重約0.8公克）與丙○○共3次。嗣於96年10月31日上午10時
    20 分許，為警持搜索票在臺中市○區○○○街24號5樓1室
    ，查獲如附表(一)所示之物。
二、案經彰化縣警察局移送臺灣臺中地方法院檢察署檢察官偵查
    起訴。
    理    由
壹、證據能力之說明
    按被告以外之人於審判外之陳述，雖不符刑事訴訟法第159
    條之1至第159條之4之規定，然經當事人於審判程序同意作
    為證據，法院審酌該言詞陳述作成時之情況，認為適當者，
    亦得為證據；當事人、代理人或辯護人於法院調查證據時，
    知有刑事訴訟法第159條第1項不得為證據之情形，而未於言
    詞辯論終結前聲明異議者，視為有前項之同意，刑事訴訟法
    第159條之5定有明文。經查本案檢察官、上訴人即被告（下
    稱被告）甲○○及其選任辯護人，於本院準備程序及審理中
    均不爭執本判決所引用之下列各項證據之證據能力，復未於
    言詞辯論終結前聲明異議，本院審酌上開陳述作成時之情況
    ，並無違法取證之瑕疵，認以之作為證據為適當，揆諸上開
    規定，應認下列各項證據均有證據能力，此先予敘明。
貳、實體之說明
一、訊據被告甲○○固坦承於上開時、地交付第三級毒品K他命
    予丙○○之事實，惟矢口否認有何販賣第三級毒品之犯行，
    辯稱：因丙○○不認識「藥頭」（指販賣毒品之人），所以
    伊才幫丙○○購買，伊有時是和丙○○一起購買，有時是向
    藥頭購買後無償提供予丙○○施用，因為伊有意追求丙○○
    ，有跟她說伊是跟人家買的，且伊沒有賺她的錢、伊雖有幫
    她拿K他命，也有收她的錢，但不是伊本身在賣的云云。惟
    查：
(一)、被告上開犯行，業據證人丙○○於警詢時證述：我都以我
    的行動電話0000-000000號打他的行動電話0000-000000號連
    絡，大部分都向他購買1包K他命，重約O.8公克，以夾鏈袋
    包裝，價格為新台幣700元，伊總共跟他購買了5、6次；第
    一次向使用行動電話0000-000000的男子（即被告）購買K他
    命，是在今年（即96年）8月下旬晚間8、9點，透過朋友綽
    號「露露」的女子介紹認識向他購買，約在台中市○○路全
    球影城交易，購買金額700元；第二次是在9月中旬某日（詳
    細時間已忘記）晚間8、9點，約定的地點與第一次相同，購
    買金額與第一次一樣；最後一次購買K他命是在10月10日晚
    間8、9點，也是使用伊的行動電話0000-000000向持0000-00
    0000行動電話之男子，約在台中市○○路全球影城交易K他
    命700元等語（警卷第8頁）；其於偵查中亦具結證稱：伊從
    今年（即96年）8月開始施用K他命，是跟甲○○買的，一包
    買700元，共跟他買了5、6次，都是伊打電話跟甲○○買，
    跟他都約在中華路那裡（偵查卷第9頁）；於本院再具結證
    稱：伊與被告是朋友，但不是很熟識的朋友，約於去（96)
    年6、7月認識，伊K他命的來源是他人介紹的，後來是跟被
    告拿的，我認識被告後，就跟他拿，所謂跟他拿，就是跟他
    買的。（問：被告是否有跟你說過一起合買會比較便宜？）
    沒有，因為伊拿的次數與數量不多。伊與被告交易的地點，
    大部分是在中華路全球影城那邊，金額是1次買1包，每包是
    700元，總共4、5次，最後一次購買的時間忘記了。伊平常
    不會與被告聯絡，只有買毒品時才會聯絡，伊不知道被告當
    初有意要追求伊。0000000000行動電話是伊的，伊都以上開
    電話與被告聯絡購買毒品，被告應該不知道伊的名字或代號
    ，伊於警、偵訊中所言均實在，被告未跟伊說過他的K他命
    如何來的，伊當時只有與他的這支0000000000號電話連絡，
    伊聯絡購買毒品，有時候是打1通，有時候要多打幾通，約2
    、3個禮拜買1次，沒有剛買過，又連續跟他買，每次約相隔
    2、3個禮拜，（提示警詢筆錄）伊在警詢時有跟警察說最後
    一次不是9號就是10號，他就叫伊大概記一下，但伊確定最
    後1次不是9號就是10號，且伊有先打電話聯絡，伊向被告購
    買K他命，除了以電話聯絡，沒有以其他方法聯絡等語（本
    院卷第82-84頁），已明白證稱伊確實是向被告購買K他命，
    每次購買1包，每包700元，交易地點在台中市○○路全球影
    城附近等語，而被告亦自承0000-000000號行動電話係伊在
    使用等語，再參以被告與證人丙○○所使用之0000-000000
    號行動電話，確實於附表(二)所示之時間（即丙○○所稱向被
    告購買K他命之時間），有密集之通聯紀錄，亦有卷附通聯
    紀錄表1份在卷足參，益證丙○○所言非虛。
(二)、被告雖以上詞置辯，惟查：
  １、被告對於幫丙○○代購或一起合購K他命之對象究竟為何
    人，於警詢時沈默不答（警卷第4頁），嗣於偵查中及原審
    始供稱係向綽號「小五」之人購買，姑不論被告所供述毒品
    之來源即綽號「小五」之人，根本無確實之資料可供查證，
    且證人丙○○於本院證稱：被告未跟伊說過他的K他命如何
    來的，亦未說過一起合買會比較便宜等語，與被告所辯：伊
    有跟她說伊是跟人家買的，且伊沒有賺她的錢云云不符，足
    證被告供稱係與丙○○一起或代丙○○向「小五」購買毒品
    ，應係臨訟杜撰之詞。
  ２、被告雖又辯稱：伊因對丙○○有好感，想要追求她，才會
    幫她購買毒品，甚至無償提供毒品云云。惟查：證人丙○○
    於警詢時已證稱：伊不知道被告之真實姓名及年籍資料，每
    次交易毒品時被告都坐在車上，只知道被告戴眼鏡，身材瘦
    瘦的等語（警卷第8頁），其於本院亦證稱：伊不知道被告
    當初有意要追求伊，被告應該不知道伊的名字或代號，伊亦
    不知道被告如何稱呼等語，與被告所辯不符，且被告於警詢
    時自承，平時以「心儀」稱呼證人（警卷第4頁），惟員警
    以被告之0000-000000號行動電話，撥打丙○○之0000-0000
    00號碼時，係顯示「桂冠」並非「心儀」（警卷第3頁），
    倘被告與證人丙○○確實係朋友，被告又有意追求丙○○，
    何以須刻意在行動電話聯絡簿中掩飾證人之真實姓名，顯然
    其應不知證人之真實姓名，更何況，被告亦不諱言當時尚有
    女友「周怡汝」（原審審判筆錄第4頁），則被告辯稱係為
    追求丙○○因而代購或提供毒品之詞，亦與事實有違，足證
    丙○○與被告間尚非熟識，則被告又豈有甘冒風險代丙○○
    購買或提供毒品予丙○○施用之理，其所辯係幫丙○○代購
    ，或一起購買，或無償提供之辯詞，均不足採信。
(三)、至於被告販賣K他命予丙○○之次數，雖證人丙○○於警詢
    時及偵查中均證稱前後向被告購買K他命5、6次，於本院則
    稱是4、5次，前後略有不一，惟除事實欄所載之3次外，其
    餘2、3次之確切時間已不復記憶，且其於本院證稱約2、3
    個禮拜買1次，沒有剛買過，又連續跟他買之情形等語，再
    參諸雙方如附表(二)所示之通聯紀錄，本院依罪疑惟有利於被
    告之刑事訴訟原則，認被告販賣K他命予丙○○之次數為3次
    ，每次1包，金額為700元，故被告販賣毒品所得財物共為2,
    100元。
(四)、此外復有如附表所示之物扣案及通聯紀錄1份在卷足資佐證
    ，而扣案之毒品經本院送請行政院衛生署草屯療養院鑑定，
    結果均檢出K他命，有該院之鑑定書存卷（本院卷第72頁）
    可參，是本件事證明確，被告犯行洵堪認定。
二、核被告甲○○所為，係犯毒品危害防制條例第4條第3項之販
    賣第三級毒品罪。被告先後3次販賣毒品行為，犯意各別，
    應分論併罰。原審認被告罪證明確，予以論罪科刑，固非無
    見，惟查：(一)原審認被告販賣K他命之行為，係在密集期間
    內以相同之方式持續進行，未曾間斷，是此販賣之犯行，即
    具有反覆、延續實行之特徵，從而在行為概念上，縱有多次
    販賣之舉措，仍應評價認係包括一罪之集合犯。惟查，94年
    2月2日修正公布，而於95年7月1日施行之刑法，基於刑罰公
    平原則之考量，杜絕僥倖之犯罪心理，並避免易致鼓勵犯罪
    之誤解，已刪除第56條連續犯之規定。而刑法上所謂集合犯
    是指立法者所制定之犯罪構成要件中，本就預定有數個同種
    類之行為將反覆實行之犯罪而言，是將各自實現犯罪構成要
    件之多數行為，解釋為集合犯，而論以一罪。是以對於集合
    犯，必須從嚴解釋，以符合立法者之意向。又依刑法第56條
    修正理由之說明，謂「對繼續犯同一罪名之罪者，均適用連
    續犯之規定論處，不無鼓勵犯罪之嫌，亦使國家刑罰權之行
    使發生不合理之現象、基於連續犯原為數罪之本質及刑罰公
    平原則之考量，爰刪除有關連續犯之規定」等語，即係將本
    應各自獨立評價之數罪，回歸本來就應賦予複數法律效果之
    原貌。因此，就刑法修正施行後多次販賣毒品之犯行，採一
    罪一罰，始符合立法本旨。被告前後3次販賣K他命之行為，
    犯罪時間均係於95年7月1日新刑法修正施行後，適用修正後
    刑法規定，應予分論併罰。(二)、次按「毒品危害防制條例第
    二條第二項規定，毒品依其成癮性、濫用性及對社會危害性
    分為四級，並就製造、運輸、販賣、意圖販賣而持有、以非
    法方法使人施用、引誘他人施用及轉讓不同品項之毒品等行
    為，分別定其處罰。至施用或持有第三、四級毒品，因其可
    罰性較低，故未設處罰之規定，僅就施用及持有第一、二級
    毒品科以刑罰。惟鑑於第三、四級毒品均係管制藥品，特於
    同條例第十一條之一明定無正當理由，不得擅自持有；第十
    八條第一項後段復規定查獲之第三、四級毒品，無正當理由
    而擅自持有者，沒入銷燬之。從而，依同條例第十八條第一
    項後段應沒入銷燬之毒品，專指查獲施用、持有第三、四級
    毒品而言；倘係查獲製造、運輸、販賣、意圖販賣而持有、
    以非法方法使人施用、引誘他人施用或轉讓第三、四級毒品
    ，既屬同條例相關法條明文規定處罰之犯罪行為，即非該條
    項應依行政程序沒入銷燬之範圍。又同條例第十九條第一項
    所定『供犯罪所用或因犯罪所得之物』，係指犯第四條至第
    九條、第十二條、第十三條或第十四條第一項、第二項之罪
    所用或所得之物，不包括毒品本身在內，是尚不得援用此項
    規定為第三、四級毒品之沒收依據。以犯第四條第三項販賣
    第三級毒品罪為例，第三級毒品本身為其販賣之標的，非屬
    供『販賣第三級毒品所用之物』；必係遂行販賣該毒品使用
    之物，始屬『供犯罪（犯第四條第三項之販賣第三級毒品罪
    ）所用之物』，其理至明。又同條例對於查獲之製造、運輸
    、販賣、意圖販賣而持有、以非法方法使人施用、引誘他人
    施用及轉讓第三、四級毒品之沒收，並無特別規定，如其行
    為已構成犯罪，則該毒品即屬不受法律保護之違禁物，應回
    歸刑法之適用，依刑法第三十八條第一項第一款之規定沒收
    之。」，最高法院著有95年度台上字第5252號判決意旨可資
    參照。原審認扣案之第三級毒品K他命，應依毒品危害防制
    條例第18條第1項中段之規定沒收銷燬之，即有未洽；(三)扣
    案如附表(一)編號之行動電話，應依毒品危害防制條例第19
    條第1項之規定沒收，且其內之SIM卡亦屬被告所有，應含該
    SIM一併沒收，原審依刑法第38條第1項第2款諭知沒收，且
    未將SIM卡一併沒收，亦有未洽。被告上訴意旨，以上開情
    詞否認犯行，指摘原判決不當，雖無理由，惟原判決既有上
    開可議之處，即應由本院將原判決撤銷改判。
三、爰審酌毒品危害國民健康，擾亂社會治安，販賣毒品對社會
    之危害甚鉅，而購買毒品者，甚多因施用毒品之結果，以致
    無工作能力，且一般均無正當工作收入，若非尋求親友經濟
    奧援，常會藉竊盜、搶奪等行為或再將購入之毒品重新販出
    牟利，以資作為購買毒品之費用，是其惡性不可謂不重。又
    衡酌被告於犯罪後仍否認犯行，足見其犯後態度不佳，並斟
    酌其犯罪之動機、目的、手段、所生危害、販賣之次數、犯
    罪所得等一切情狀，分別量處如主文所示之刑，並定其應執
    行之刑。又犯販賣毒品罪者，其犯罪所得之財物均沒收之，
    係採義務沒收主義，故販賣毒品所得之對價，不問其中成本
    若干，利潤多少，均應全部諭知沒收，貫徹政府查禁煙毒之
    決心，以符立法本旨，此有最高法院91年度台上字第2419號
    判決意旨可供參照。本件被告販賣K他命3次，所得均為700
    元，合計2,100元，雖未扣案，仍應依上開說明及規定予以
    宣告沒收，如全部或一部不能沒收時，以其財產抵償之。扣
    案如附表(一)編號之K他命為第三級毒品，為違禁物，應依
    刑法第38條第1項第1款之規定沒收；編號之手機（含SIM
    卡）為被告所有，此為被告自承在卷，且係供聯絡販賣毒品
    所用之物，亦據證人丙○○證明屬實，應依毒品危害防制條
    例第19條第1項之規定沒收。另編號至編號之物，無法
    證明與本案被告所犯之販賣第三級毒品罪有關，爰均不為沒
    收之諭知，併此敘明。
據上論斷，應依刑事訴訟法第369條第1項前段、第364條、第299
條第1項前段，毒品危害防制條例第4條第3項、第19條第1項，刑
法第11條、第51條第5款、第38條第1項第1款，判決如主文。
本案經檢察官乙○○到庭執行職務。
中    華    民    國    97    年    5    月    20     日
            刑事第十庭  審判長法  官  林  照  明
                              法  官  蔡  名  曜
                              法  官  郭  瑞  祥
上列正本證明與原本無異。
如不服本判決應於收受送達後十日內向本院提出上訴書狀，其未
敘述上訴之理由者並得於提起上訴後十日內向本院補提理由書（
須附繕本）。
                              書記官  李  妍  嬅
中    華    民    國    97    年    5    月    20     日
附表(一)
┌──┬────────────────────────┐
│編號│物    品                                        │
├──┼────────────────────────┤
│  │第三級毒品K他命7小包(合計毛重5.7公克)           │
├──┼────────────────────────┤
│  │NOKIA藍色手機(含門號0000-000000號SIM卡)1支      │
├──┼────────────────────────┤
│  │鐵盤1個                                         │
├──┼────────────────────────┤
│  │塑膠片3片                                       │
├──┼────────────────────────┤
│  │塑膠盤1個                                       │
├──┼────────────────────────┤
│  │NOKIA黑色手機(含門號0000-000000號SIM卡)1支      │
├──┼────────────────────────┤
│  │MOTOROLA黑色手機(含門號0000000000號SIM卡)1支    │
├──┼────────────────────────┤
│  │威寶SIM卡(0000-000000)1張                       │
├──┼────────────────────────┤
│  │筆記本2本                                       │
├──┼────────────────────────┤
│  │塑膠管3支                                       │
├──┼────────────────────────┤
│  │封口機1台                                       │
└──┴────────────────────────┘
附表(二)：門號0000-000000（甲○○所使用）與
        門號0000-000000（丙○○所使用）
        於起訴書所載時間之雙向通聯紀錄
┌──┬─────┬─────────┬──────┬──────┐
│編號│ 日    期 │起   訖   時   間 │ 發  話  方 │ 受  話  方 │
├──┼─────┼─────────┼──────┼──────┤
│ １ │2007/08/29│20:42:52~20:43:10 │0000-000000 │0000-000000 │
│    │          │20:55:34~20:55:46 │0000-000000 │0000-000000 │
├──┼─────┼─────────┼──────┼──────┤
│ ２ │2007/09/10│20:32:49~20:33:08 │0000-000000 │0000-000000 │
│    │          │21:00:49~21:01:12 │0000-000000 │0000-000000 │
│    │2007/09/11│22:11:56~22:12:12 │0000-000000 │0000-000000 │
│    │          │22:27:40~22:27:51 │0000-000000 │0000-000000 │
│    │2007/09/12│21:20:45~21:21:27 │0000-000000 │0000-000000 │
│    │          │21:29:34~21:30:10 │0000-000000 │0000-000000 │
│    │          │21:58:35~21:58:56 │0000-000000 │0000-000000 │
│    │          │22:53:31~22:54:14 │0000-000000 │0000-000000 │
│    │          │23:31:31~23:31:51 │0000-000000 │0000-000000 │
│    │2007/09/16│21:35:08~21:35:46 │0000-000000 │0000-000000 │
│    │          │22:21:41~22:21:59 │0000-000000 │0000-000000 │
│    │          │22:52:29~22:52:45 │0000-000000 │0000-000000 │
├──┼─────┴─────────┴──────┴──────┤
│ ３ │★無10/10晚間8、9時許之通聯紀錄，惟10/09於該時段有通聯紀錄│
│    ├─────┬─────────┬──────┬──────┤
│    │2007/10/09│21:56:46~21:57:05 │0000-000000 │0000-000000 │
│    │          │21:57:17~21:57:42 │0000-000000 │0000-000000 │
│    │          │21:58:43~21:59:21 │0000-000000 │0000-000000 │
│    │          │22:44:05~22:44:54 │0000-000000 │0000-000000 │
│    │          │23:15:35~23:16:27 │0000-000000 │0000-000000 │
└──┴─────┴─────────┴──────┴──────┘
附錄論罪科刑法條：
毒品危害防制條例第4 條第3項
製造、運輸、販賣第三級毒品者，處 5 年以上有期徒刑，得併科
新臺幣 5 百萬元以下罰金。


司法院資訊處製作；財團法人民間司法改革基金會備份。
